臺灣高雄地方法院刑事判決　　　　　　　96年度重訴字第70號
公　訴　人　臺灣高雄地方法院檢察署檢察官
被　　　告　丙○○
　　　　　　　　　　（現另案在台南監獄執行中）
指定辯護人　本院公設辯護人甲○○、乙○○
上列被告因毒品危害防制條例等案件，經檢察官提起公訴（96年
度偵字第7176號），本院判決如下：
    主  文
丙○○共同運輸第一級毒品，處無期徒刑，褫奪公權終身。扣案
之第一級毒品海洛因共拾包（均不含包裝袋，其中伍包合計淨重
壹仟零壹拾捌點零肆公克、另伍包合計淨重壹仟零壹拾貳點柒玖
公克）均沒收銷燬之；保鮮膜、彈性繃帶共貳袋及包裝袋拾個，
均沒收。
    事  實
一、緣真實姓名年籍不詳、綽號「小凡」之成年男子，欲將海洛
    因私運進入臺灣地區，乃於民國92年4 、5 月間某日，在大
    陸珠海地區中珠庭園附近，委託丙○○尋找可為其將海洛因
    私運進入臺灣地區之人，並約定事成後，將給予報酬新臺幣
    （下同）10萬元，丙○○明知海洛因係屬毒品危害防制條例
    第2 條第2 項第1 款所定之第一級毒品，亦係行政院依據懲
    治走私條例第2 條第4 項公告「管制物品項目及其數額」甲
    項第4 款所列之管制進口物品，未經許可，不得私運進入臺
    灣地區，仍為賺取10萬元報酬而允諾之。嗣丙○○返台後，
    即於92年7 月20、21日間某時，在高雄縣岡山鎮火車站附近
    某遊藝場內，邀約吳天霖、陳明得（前經本院以92年度重訴
    字第96號判決各判處有期徒刑14年，因均撤回上訴而確定）
    前往大陸地區私運海洛因進入台灣地區，而吳天霖、陳明得
    均明知海洛因係屬第一級毒品，亦係「管制物品項目及其數
    額」甲項第4 款所列之管制進口物品，未經許可，不得私運
    進入臺灣地區，竟應允丙○○。之後，丙○○、吳天霖、陳
    明得與「小凡」即共同基於運輸第一級毒品及私運管制物品
    進口之犯意聯絡，吳天霖先於92年7 月23日搭承復興航空
    GE-363號班機出境前往大陸地區，丙○○、陳明得則於翌日
    一同搭承復興航空GE-363號班機出境前往大陸地區，抵達後
    ，由丙○○以電話聯絡吳天霖相約在大陸珠海地區○○街會
    合。丙○○於92年7 月29日上午8 時許，復與吳天霖、陳明
    得前往大陸珠海地區中珠庭園社區，與「小凡」見面，由「
    小凡」將所有海洛因10包以保鮮膜包裝後，再以彈性繃帶分
    別綁置在吳天霖、陳明得等人之腰際及大腿上（吳天霖部分
    計5 包，合計淨重1018.04 公克，包裝重23.16 公克；陳明
    得部分計5 包，合計淨重1012.79 公克，包裝重23 .14 公
    克），「小凡」並與吳天霖、陳明得約定事成之後，各給付
    10萬元作為報酬。丙○○、吳天霖、陳明得等人隨即於同日
    ，一同搭乘復興航空GE-363號班機返台，自臺灣高雄小港國
    際機場入境，以上開方式，將前開海洛因私運進入臺灣地區
    。嗣於同日下午2 時25分許，通關之際，經調查人員會同海
    關等單位當場在機場入境檢查室查獲，並自吳天霖、陳明得
    身上共扣得上開海洛因共10包及「小凡」所有供與丙○○、
    吳天霖、陳明得共同私運海洛因進入臺灣地區所用之保鮮膜
    、彈性繃帶各2 袋及包裝袋10個等物。
二、案經臺灣高雄地方法院檢察署檢察官簽分偵查起訴。
    理  由
壹、證據能力部分：本判決後述所引用之證據資料，其中傳聞證
    據部分，縱無刑事訴訟法第159 條之1 至第159 條之4 或其
    他規定之傳聞證據例外情形，亦因檢察官、辯護人及被告或
    同意可作為證據使用，或未聲明異議，依刑事訴訟法第159
    條之5 第1 項、第2 項之規定，本院審酌該證據作成之情況
    ，認為適當，應得為證據。至本判決未引用之證據，既未經
    援引為認定犯罪事實之基礎，爰不逐一論述該等證據之證據
    能力，附此敘明。
貳、實體部分：
一、上開犯罪事實，業據被告丙○○於本院審理中坦白承認（參
    本院卷第84、88至91頁），核與證人吳天霖、陳明得於警詢
    、偵查中及本院另案審理時所證情節相符（分別見92年度偵
    字第15 537號偵查卷第3 、8 、14、17頁以下，94年度他字
    第4864號偵查卷第35、38頁以下，本院92年度重訴字第96號
    卷第56、112 頁以下）。並有高雄關稅局扣押物品、運輸工
    具收據及搜索筆錄、法務部調查局高雄市調查處扣押物品目
    錄表（見92年度偵字第15537 號偵查卷第5 頁、第7 頁背面
    ）、丙○○法務部入出境資訊連結作業查詢、吳天霖法務部
    入出境資訊連結作業查詢、陳明得法務部入出境資訊連結作
    業查詢等資料在卷可參（分別見96年度偵字第7176號偵查卷
    第49至50、51、52頁）。又扣案分別自吳天霖、陳明得身上
    所取出之粉末各5 包，經送驗後，確均含有第一級毒品海洛
    因成分之事實，亦分別有法務部調查局92年8 月19日調科壹
    字第220015 819、000000000 號鑑定通知書在卷可參（見92
    年度偵字第21085 號偵查卷第3 頁背、第4 頁）。綜上所述
    ，被告之自白核與事實相符，本件事證明確，被告自大陸地
    區運輸一級毒品即管制物品海洛因進入臺灣地區之事實，應
    堪認定。
二、按行為後法律有變更者，適用行為時之法律。但行為後之法
    律有利於行為人者，適用最有利於行為人之法律，刑法第2
    條第1 項定有明文。查被告於前開行為後，刑法相關規定業
    經修正公佈，並自95年7 月1 日施行。刑法分則編各罪所定
    罰金之貨幣單位原為銀元，且依修正前刑法第33條第5 款規
    定，罰金刑為1 銀元以上，而有關罰金倍數之調整及銀元與
    新台幣之折算標準，則定有「罰金罰鍰提高標準條例」及「
    現行法規所定貨幣單位折算新台幣條例」，除罰金以1 銀元
    折算3 元新台幣外，並將72年6 月26日以前修正之刑法部分
    條文罰金數額提高2 至10倍，其後修正者則不再提高倍數；
    嗣修正後刑法第33條第5 款則將罰金刑提高為新台幣1 千元
    以上，並以百元計算之，且因刑法第33條第5 款所定罰金貨
    幣單位既已改為新台幣，刑法分則編各罪所定罰金之貨幣單
    位亦應配合修正為新台幣，且考量刑法修正施行後，不再適
    用「現行法規所定貨幣單位折算新台幣條例」，為使刑法分
    則編各罪所定罰金之最高數額與刑法修正前趨於一致，爰增
    訂刑法施行法第1 條之1 規定，將刑法分則編各罪所定罰金
    之貨幣單位均改為新台幣，並將72年6 月26日以前修正之刑
    法部分條文罰金數額提高為30倍，其後修正者則提高為3 倍
    。是以刑法分則編各罪所定罰金刑之最高數額，於上開規定
    修正後仍屬一致，並無不同；但其罰金刑之最低數額，修正
    前1 銀元以上之規定，經配合修正前罰金罰鍰提高標準條例
    第2 條（現已刪除）規定，就其原定數額提高為10倍，再經
    折算，即為新台幣30元，因修正後已提高為新台幣1 千元以
    上，因修正後規定並非較有利於被告，自應適用修正前之法
    律刑法及罰金罰鍰提高標準條例等相關規定。至被告行為時
    刑法第28條原規定：「二人以上共同『實施』犯罪之行為者
    ，皆為共同正犯」。行為後該條修正為：「二人以上共同『
    實行』犯罪之行為者，皆為共同正犯」。將舊法之「實施」
    修正為「實行」。原「實施」之概念，包含陰謀、預備、著
    手及實行等階段之行為，修正後僅共同實行犯罪行為始成立
    共同正犯。是新法共同正犯之範圍已有限縮，排除陰謀犯、
    預備犯之共同正犯。新舊法就共同正犯之範圍既因此而有變
    動，自屬犯罪後法律有變更，而非僅屬純文字修正，應有新
    舊法比較適用之問題（最高法院96年度台上字第934 號判決
    意旨參照）。然被告係基於共同犯罪之意思而參與犯罪構成
    要件行為之實行，不論新法、舊法，均構成共同正犯，上述
    刑法第28條之修正內容，對被告尚無有利或不利之情形，應
    逕依現行刑法，論以共同正犯。
三、按海洛因屬毒品危害防制條例第2 條第2 項第1 款所定之第
    一級毒品，亦係行政院依據懲治走私條例第2 條第4 項公告
    「管制物品項目及其數額」甲項第4 款所列之管制進口物品
    。又自大陸地區私運物品進入台灣地區，或自台灣地區私運
    物品前往大陸地區者，以私運物品進口、出口論，適用懲治
    走私條例規定處斷，懲治走私條例第12條定有明文。是核被
    告所為，係犯毒品危害防制條例第4 條第1 項之運輸第一級
    毒品罪及懲治走私條例第2 條第1 項、第12條之準私運管制
    物品進口罪。被告為運輸第一級毒品而持有之，其持有第一
    級毒品之低度行為，應為運輸之高度行為所吸收，不另論罪
    。被告就上開犯行，與吳天霖、陳明得及綽號「小凡」之成
    年人間，有犯意聯絡及行為分擔，為共同正犯。又被告丙○
    ○於本院審理中供陳：係受「小凡」之託而運輸本件第一級
    毒品等語（參本院卷第89至91頁）；核與證人吳天霖於偵查
    中證述：經被告帶領前往珠海某公寓後，另有一名約30歲之
    人，將毒品交付伊與陳明得等語（見96年度偵字第7176號偵
    查卷第61至64頁）；證人陳明得於偵查中證述：被告帶領其
    與吳天霖至某公寓，由另名大陸人士，將毒品包裹在其腰間
    及大腿內側等語相符（見96年度偵字第7176號偵查卷第45至
    46 頁） ，可知被告供陳：另有綽號「小凡」之人參與本件
    運輸第一級毒品犯行等語，應屬事實，檢察官漏未將該名綽
    號「小凡」之成年人論以共同正犯，容有未恰，附此敘明。
    被告以一行為，同時觸犯上開2 罪，為想像競合犯，應依刑
    法第55條前段規定，從一重之運輸第一級毒品罪論處。再者
    ，被告前因連續販賣第一級毒品、銷售管制物品等罪，經臺
    灣高等法院高雄分院以95年度上重更（二）字第22號判決判
    處無期徒刑，並經最高法院以96年度台上字第2895號判決駁
    回上訴確定，有臺灣高等法院被告前案紀錄表在卷可參，因
    本件被告所犯運輸第一級毒品罪與上開連續販賣第一級毒品
    等犯行，2 者構成要件迥然有異，自難認本件被告運輸第一
    級毒品犯行，與前經判決確定之連續販賣第一級毒品等犯行
    ，有廢止刑法連續犯或牽連犯之裁判上一罪之關係，臺灣高
    等法院高雄分院亦同此認定（詳95年度上重更（二）字第22
    號判決理由貳. 七部分），辯護人認本件已為前案確定判決
    效力所及，應為被告免訴判決，容有誤會。爰審酌被告為貪
    圖利潤，竟受「小凡」之託，邀約吳天霖、陳明得，以共同
    運輸、私運第一級毒品海洛因入境臺灣，本件如未經查獲，
    因由吳天霖所運輸之第一級毒品海洛因，合計淨重高達1018
    .0 4公克，包裝重23.16 公克；由陳明得所運輸之第一級毒
    品海洛因部分合計淨重亦有1012.79 公克，包裝重23 .14
    公克，倘全數流通市面，將造成毒品氾濫，使多數人遭受毒
    品所害，不僅戕害國民健康，且對社會治安影響甚鉅，惡害
    非輕，行為實有可議之處，惟考量被告犯後於審判中已坦承
    犯行，本件毒品入境臺灣後即被查獲，被告未及取得運輸第
    一級毒品之利益，且毒品尚未擴散危害他人，被告左足斷殘
    ，行動不便，謀生本較一般人不易等一切情狀，量處如主文
    所示之刑，並依刑法第37條第1 項規定，宣告褫奪公權終身
    。而刑法第59條之酌減其刑，必須犯罪另有特殊之原因與環
    境等情狀，在客觀上足以引起一般之同情，認為確可憫恕，
    且即予宣告法定最低度之刑，猶嫌過重者，始有其適用，被
    告並未陳述有何可憫恕之情，且所共同運輸入境之第一級毒
    品海洛因數量甚鉅，業如前述，尚難引起一般同情，爰不依
    刑法第59條之規定，酌減其刑，附此敘明。至扣案如主文所
    示之第一級毒品海洛因10包（均不含包裝袋，其中5 包合計
    淨重1018.0 4公克，另5 包合計淨重1012.79 公克），經送
    驗後，確含有海洛因成分，有法務部調查局前開鑑定通知書
    可參，因係屬毒品，應依毒品危害防制條例第18條第1 項前
    段規定，宣告沒收銷燬之。至鑑驗時所耗用之海洛因，業已
    滅失，故不另為沒收並銷燬之宣告。而扣案如主文所示之保
    鮮膜、彈性繃帶各2 袋及包裝袋10個，分別係用於包裹毒品
    ，防其裸露、潮濕，便於攜帶運輸，均屬「小凡」所有供共
    同犯運輸第一級毒品所用之物，應依同條例第19條第1 項規
    定，沒收之。又被告、吳天霖、陳明得雖均與「小凡」約定
    ，如共同運輸第一級毒品入境臺灣地區，事成後各可得10萬
    元報酬，然因上開毒品運輸入境臺灣地區後，未及交付「小
    凡」所指定之人，即遭查獲，因尚未收受約定運輸第一級毒
    品之代價（即約定本件運輸第一級毒品犯罪所得），故不另
    宣告沒收或以其財產抵償之，附此敘明。
據上論斷，應依刑事訴訟法第299 條第1 項前段、毒品危害防制
條例第4 條第1 項、第18條第1 項前段、第19條第1 項，懲治走
私條例第2 條第1 項、第11條、第12條，刑法第11條、第28條、
第55條、第37條第1 項，判決如主文。
中　　華　　民　　國　　96　　年　　9 　　月　　29　　日
　　　　　　　　　刑事第十五庭  審判長法  官   方百正
                                      法  官   方錦源
                                      法  官   戴韻玲
以上正本證明與原本無異。
如不服本判決，應於收受送達後10日內向本院提出上訴書狀。
中　　華　　民　　國　　96　　年　　9 　　月　　29　　日
                                      書記官   李春慧
附錄論罪科刑法條：
毒品危害防制條例第4條
製造、運輸、販賣第一級毒品者，處死刑或無期徒刑；處無期徒
刑者，得併科新臺幣 1 千萬元以下罰金。
製造、運輸、販賣第二級毒品者，處無期徒刑或 7 年以上有期徒
刑，得併科新臺幣 7 百萬元以下罰金。
製造、運輸、販賣第三級毒品者，處 5 年以上有期徒刑，得併科
新臺幣 5 百萬元以下罰金。
製造、運輸、販賣第四級毒品者，處 3 年以上 10 年以下有期徒
刑，得併科新臺幣 3 百萬元以下罰金。
製造、運輸、販賣專供製造或施用毒品之器具者，處 1 年以上 7
年以下有期徒刑，得併科新臺幣 1 百萬元以下罰金。
前五項之未遂犯罰之。
懲治走私條例第2條
私運管制物品進口、出口逾公告數額者，處7 年以下有期徒刑，
得併科新臺幣3 百萬元以下罰金。
前項之未遂犯罰之。
第 1 項所稱管制物品及其數額，由行政院公告之。
